臺灣臺中地方法院民事裁定　96年度破字第103號
聲　請　人　甲○○
上列聲請人聲請宣告破產事件，本院裁定如下：
    主  文
聲請駁回。
聲請程序費用由聲請人負擔。
    理  由
一、本件聲請意旨略以：聲請人自民國79年開始經營小說出租店
    ，然因經營不善，遂於95年7 月間結束營業，由於聲請人之
    前因開小說出租店而向銀行借貸投入許多的資金，且為了維
    持家中的開銷、孩子的教育費用等，在不得已的情形下，只
    得以信用卡、現金卡週轉，以維持家庭生活，但在高利率的
    惡性循環之下，迅速累積債務，截至96年7 月15日為止，積
    欠本金、利息、遲延利息、違約金及費用，總計新台幣（下
    同）4,097,361 元（詳如聲請人所製作之附件）。再者，聲
    請人自從結束小說出租店的經營，目前處於失業的狀態，目
    前僅偶而以兼職代工方式賺取微薄的收入，每月收入約3,50
    0 元，由於聲請人目前收入極少，且聲請人之子女業已成年
    ，此外家庭之日常生活開銷係由聲請人之先生負擔，故聲請
    人每月約可剩下2,000 元，聲請人曾於95年3 月間參予協商
    但每月須繳納25,580元，聲請人曾繳納過9 期，但實在無法
    負擔，且一期未繳即視為全部到期，使聲請人狀況更雪上加
    霜。又依聲請人其教育程度、年紀、職業、收入、信用、財
    產狀況及負債情形，聲請人顯已無清償債務之能力，聲請人
    現有財產20萬元（由聲請人弟弟蔡耀宏贈與），爰依破產法
    第1 、57、58條規定，聲請宣告聲請人破產等語。
二、按破產固係對於債務人不能清償債務者宣告之，但法院就破
    產之聲請得依職權為必要之調查（破產法第63條第2 項），
    若債務人確係毫無財產，則破產財團即不能構成，或破產財
    團雖勉可組成，然其破產財團之財產尚不足清償財團費用及
    財團債務時，依破產法第148 條規定之意旨，應以無宣告破
    產之實益，而裁定駁回破產宣告之聲請（最高法院86年度台
    抗字第479 號裁定、臺灣高等法院85年度抗字第3075號裁定
    意旨參照）。次按財團費用包括破產財團之管理變價及分
    配所生之費用、破產債權人共同利益所需審判上之費用、
    破產管理人之報酬，及破產人及其家屬之必要生活費及
    喪葬費，視為財團費用。而財團債務包括破產管理人關於
    破產財團所為行為而生之債務、破產管理人為破產財團請
    求履行雙務契約所生之債務，或因破產宣告後應履行雙務契
    約而生之債務、為破產財團無因管理所生之債務，及因
    破產財團不當得利所生之債務，破產法第95條、第96條，分
    別定有明文。
三、經查：
  (一)依「稅務電子閘門財產所得調件明細表」所示，聲請人僅有
    95年度之獎金給予所得8,882 元，此外，現確無其他動產或
    不動產，亦有本院依職權查詢稅務電子閘門資料可參，則聲
    請人主張其資產及所得顯已不能清償其債務，依法即有破產
    之原因等情，固堪採信。
  (二)惟按破產人之必要生活費，視為財團費用；而財團費用，應
    先於破產債權，隨時由破產財團清償之，破產法第95條第2
    項、第97條分別定有明文。則聲請人雖主張其尚有現金20萬
    元，縱認該現金20萬元確為聲請人所有，然以95年度所得稅
    扶養親屬免稅額每人77,000元計算，聲請人本人每年至少即
    需支出必要生活費77,000元；且本件如宣告聲請人破產，聲
    請人尚須支付破產管理人之報酬，按破產管理人之報酬如以
    最低基本工資每月17,643元計算，每年至少須支出211,716
    元（即17,643元x12 月=211,716元）。從而，聲請人每年應
    支出之財團費用至少應包括破產管理人之報酬及破產人之必
    要生活費即高達288,716 元（即77,000元+211,716元=288,7
    16元），再依「各級法院辦案期限實施要點」第2 點第2 項
    之規定，破產事件之辦案期限為2 年，則聲請人在2 年之破
    產期間應支付之財團費用至少高達577,432 元（288,716 元
    x2年=577,432元），已遠超過上開聲請人主張所有之財產。
    況破產程序一旦進行，須支付破產管理人之報酬、監查人之
    報酬及破產程序進行所需支出之費用，諸如破產管理人應清
    查、整理債務人之財產狀況，並編造債權表及資產表、召開
    債權人會議、行使其他權限等，無一不以破產財團之財產支
    出，是依聲請人所述其現有財產於扣除上開破產管理人之報
    酬及破產人之必要生活費後，已無餘額可供構成破產財團，
    自無法清償破產債權，揆諸首揭說明，本件聲請人聲請宣告
    破產即無實益，要無宣告破產徒生耗費之必要，聲請人為
    本件聲請，即無理由，應予駁回。
四、依破產法第5條，民事訴訟法第95條、第78條裁定如主文。
中　　華　　民　　國　　96　　年　　9 　　月　　29　　日
                  民事第三庭    法  官  郭佳瑛
正本係照原本作成
如不服本裁定應於送達後10日內向本院提出抗告狀，並繳納抗告
費新臺幣1,000 元。
中　　華　　民　　國　　96　　年　　9 　　月　　29　　日
                                書記官
